【裁判字號】    94,上更(一),783
【裁判日期】    950607
【裁判案由】    毒品危害防制條例等
【裁判全文】
臺灣高等法院刑事判決             94年度上更(一)字第783號
上  訴  人
即  被  告  丙○○
                    （現另案於台灣台北監獄執行中）
選任辯護人  林宇文  律師
            張漢榮  律師
            侯傑中  律師
上  訴  人
即  被  告  乙○○
                    （現另案於台灣台北監獄執行中）
選任辯護人  解家源  律師
上列上訴人因違反毒品危害防制條例，不服臺灣基隆地方法院93
年度重訴字第 9號，中華民國94年4月7日第一審判決（起訴案號
：93年度偵字第1436號、第1974號、第2030號、第2289號，移送
併辦案號: 臺灣桃園地方法院檢察署93年度偵字第7612號、第76
13號），提起上訴，經判決後，由最高法院發回更審，本院判決
如下：
    主  文
原判決關於乙○○、丙○○共同製造第二級毒品部分及乙○○定
執行刑部分撤銷。
乙○○共同製造第二級毒品，處有期徒刑拾肆年，併科罰金新台
幣參佰萬元，罰金如易服勞役，以罰金總額與陸個月之日數比例
折算之；扣案如附表一編號一、附表二編號一、十三、十四、附
表三編號二所示之物及安非他命拾壹包（肆大包、柒小包，總驗
餘淨重參佰貳拾點零肆公克）均沒收銷燬，外包裝拾壹個、扣案
如附表一編號五、附表二編號二至十二、十五至二一、附表三編
號一、三、四所示之物均沒收。
丙○○共同製造第二級毒品，處有期徒刑拾貳年，併科罰金新台
幣壹佰萬元，罰金如易服勞役，以罰金總額與陸個月之日數比例
折算之；扣案如附表一編號一、附表二編號一、十三、十四、附
表三編號二所示之物安非他命拾壹包（肆大包、柒小包，總驗餘
淨重參佰貳拾點零肆公克）均沒收銷燬，外包裝拾壹個、扣案如
附表一編號五、附表均沒收銷燬，扣案如附表一編號五、附表二
編號二至十二、十五至二一、附表三編號一、三、四所示之物均
沒收。
    事  實
一、乙○○（脫逃部分原審判處有期徒刑六月；偽造文書部分原
    審判處有期徒刑八月，上訴本院後，撤回上訴而確定）與丙○○（被訴意圖販賣而持有第一級毒品部分，原審判決公訴
    不受理確定），二人在臺灣臺北監獄執行時結識。乙○○、
    丙○○，與有製造第二級毒品甲基安非他命技術之姓名年籍
    不詳綽號「滷肉」之成年男子，均明知甲基安非他命為毒品
    危害防制條例第2條第2項第 2款所稱之第二級毒品，不得持
    有、販賣、運輸及製造。毒品先驅原料「麻黃鹼（Ephedrin
    e 俗稱麻黃素）」為第四級毒品，均為毒品危害防制條例列
    入管制。
二、乙○○、丙○○及綽號『滷肉』之成年男子竟共同基於製造
    第二級毒品甲基安非他命伺機出售牟利之犯意聯絡，自92年
    年底某日起，由乙○○提供資金及位於臺北縣平溪鄉東勢格
    9 號住處及旁偏僻工寮供作製造甲基安非他命之場地，丙○○負責測試毒品成品之品質良窳，並提供可供製造安非他命
    之第四級毒品先驅原料「麻黃鹼（Ephedrine 俗稱麻黃素）
    」之原料來源及販賣管道，且與乙○○言明事成出售後可分
    予利益，綽號『滷肉』之成年男子則負責提供資金、製造安
    非他命之技術、器材、原料，並在上開工寮內，以詳如附表
    二、三所示扣案之工具，將麻黃鹼加入開水及相當比例之醋
    酸等化學物質後混合，其後靜置約一日使其產生化學反應，
    再將上開麻黃鹼、高壓氫氣加入攪拌器密封攪拌，嗣冷卻後
    再將殘餘氫氣釋出，以玻璃漏斗及過濾器將雜質過濾而產生
    液態安非他命，再將液態安非他命運至臺北縣平溪鄉東勢格
    9 號住處之房間內，置於冰箱中冷卻結晶」之製造方式，製
    造第二級毒品甲基安非他命，乙○○則於製造過程中在旁依
    『滷肉』之指示協助參與製造安非他命。乙○○並陸續籌措
    約新臺幣（下同）300萬元之金錢予『滷肉』，做為購買原
    料、設備器具及製造安非他命之資金。其間因原料不足，乙○○遂於93年年初間某日前往臺北市士林區往外雙溪方向某
    處之住宅一樓，與丙○○基於共同運輸之犯意聯絡，依丙○○指示運輸載回製造安非他命之原料第四級毒品麻黃鹼三包
    約50公斤。乙○○、丙○○與『滷肉』共同分工並以上述方
    式製造完成第二級毒品安非他命結晶成品、液態成品，而分
    別由二人持有，俟機販賣。
三、丙○○自乙○○處取得第二級毒品安非他命成品後，意圖營
    利欲販賣予謝聰華，而基於販賣之概括犯意，分別於93年1
    月及3月間某日，約定在臺北市士林區芝山捷運站附近交易
    ，惟見面經謝聰華取樣安非他命試用後，認品質不佳，不願
    買受未成交致販賣未遂。
四、乙○○取得前述製造完成之第二級毒品甲基安非他命後，亦
    思脫手變現，而意圖販賣第二級毒品安非他命營利，於93年
    3月23日與楊錦宏（業經臺灣板橋地方法院93年9月30日以93
    年度訴字第799號判處有期徒刑7年6月確定）聯絡，在臺北
    縣三重市○路○街72巷10號3樓楊錦宏住處樓下，販出第二
    級毒品安非他命11包（4大包、7小包，總毛重332.77公克，
    總淨重320.19公克，驗餘淨重320.04公克），價金20萬元則
    約定楊錦宏改日支付。嗣於同年4月2日下午4時20分許，為
    警持搜索票在楊錦宏上址住處查獲，並扣得上開安非他命11
    包、供施用毒品安非他命所用之吸食鼻管、玻璃球吸食器、
    食用塑膠小鏟、及楊錦宏預備支付購買毒品之現金20萬元。
五、乙○○於製造完成第二級毒品安非他命後，依約定推由丙○○找人測試製造完成之毒品成品之品質良窳，遂基於運輸毒
    品之概括犯意，先於93年3月30日上午駕駛不知情之友人葉
    秀月所有車號EZ-8722號自小客車，自臺北縣平溪鄉東勢格9
    號載運製造完成之第二級毒品安非他命結晶成品11包（含袋
    毛重2,788.32公克，淨重2,741.88公克，取0.22公克化驗，
    剩餘2,741.66公克，純度約為95.7%）至臺北士林區○○○
    路104巷9弄9號3樓丙○○住處交給丙○○，由丙○○負責保
    管提供與欲購買者試用後推銷。經試用因該批安非他命純度
    不夠，丙○○遂通知乙○○前來商議處理該批安非他命成品
    事宜。乙○○依約於93年4月1日晚間11時許10分許，駕駛上
    開小客車前往臺北市士林區○○○路104巷9弄9號3樓前搭載
    持有該批毒品安非他命之丙○○，而接續運輸上開第二級毒
    品安非他命。乙○○搭載丙○○駕車行經臺北市○○區○○
    路與忠義街口，即為警持搜索票上前攔停，並分別於小客車
    內及乙○○、丙○○身上扣得如附表一所示之物。
六、乙○○遭警方以現行犯逮捕後，於警方初步偵訊時坦承提供
    在臺北縣平溪鄉東勢格9號旁工寮內製造安非他命，並同意
    帶同警方至上址旁工寮起出毒品及製造工具，93年4月2日凌
    晨在警方押解下前往上開製造安非他命之地點，在該工寮及
    住處內起出如附表二編號1專供製造安非他命之器具，附表
    二編號2至12、16至21乙○○三人所共有供製造安非他命所
    用之器具（非專供製造安非他命之物），附表二編號13安非
    他命結晶成品3包，附表二編號14安非他命液態成品8桶，附
    表二編號15氯化麻黃鹼原料4盒。
七、乙○○為警逮捕後，於93年4月2日清晨趁機跳下溪谷脫逃，
    並偽造文書，假冒「鄭天賜」之名義向不知情之游寶貴租賃
    桃園縣大溪鎮○○路○段32號房屋（脫逃及偽造文書部分已
    經原審判決確定），租得房屋後，即於同年5月6日向『滷肉
    』取得尚未經警方查獲之製毒器具及丙○○提供尚未用盡之
    原料第四級毒麻黃鹼等如附表三所示之物，基於同前運輸第
    四級毒品之概括犯意，搬運至上址租屋處，經警據報於同年
    5月13日18時30分許至桃園縣大溪鎮○○路○段32號前查獲乙○○，並起出乙○○三人共有如附表三所示專供製造毒品之
    器具攪拌器乙組、玻璃容器2只、漏斗2只（非專供製造安非
    他命之物）及製造安非他命之原料麻黃鹼3包（總淨重55,08
    6公克，取樣3公克檢驗後剩餘55,083公克）。
八、案經內政部警政署刑事警察局及臺北市政府警察局信義分局
    報請臺灣基隆地方法院檢察署檢察官偵查起訴，及臺灣桃園
    地方法院檢察署檢察官移送併辦。
    理  由
一、訊據上訴人即被告乙○○對於與綽號『滷肉』之成年男子共
    同基於製造第二級毒品安非他命販賣牟利之犯意聯絡，製造
    安非他命等事實，於本院此次審理時坦承不諱，惟辯稱：『
    滷肉』剛開始製造安非他命時伊並不知道，在不知情的情況
    下借錢給『滷肉』，安非他命是『滷肉』之人製造，伊根本
    不懂，只是在旁邊幫忙，又為警逮捕後是主動向警方供出製
    造安非他命之場所，並帶同警方至臺北縣平溪鄉東勢格9號
    旁工寮起出毒品、製造器具等物，請求依自首規定減輕其刑
    云云。另被告丙○○矢口否認製造第二級毒品安非他命之犯
    行，並辯稱：伊未與被告乙○○、『滷肉』之男子共同在臺
    北縣平溪鄉東勢格九號旁工寮製造安非他命，亦無提供渠二
    人製造安非他命的原料麻黃鹼，且伊只是要購買安非他命云
    云。惟查：
  (一)證人即共犯被告乙○○於檢察官偵查時及原審審理時證述：
  (1)大約92年9月或10月，『滷肉』借用東勢格9號房屋用來製造
    安非他命，當時我還沒參與經營，直到92年底我才參與經營
    ，前後我總共投資約300萬，製造安非他命的業務主要是『
    滷肉』在進行，我則幫忙拿一些原料和作一些雜務。作成的
    安非他命成品，有一部分是『滷肉』拿走，有一部分是交給
    我，總共交給我二批，我有要拿去賣，但都賣不掉，一批在
    今年1月間，另一批在今年2月份左右分的，第一批約1公斤
    半，第二批2公斤多，我拿到臺北縣三重、臺北市士林、天
    母一帶去賣，但都沒賣掉，93年4月1日在臺北市○○區○○
    路，車上被查獲的安非他命是『滷肉』作的，是『滷肉』交
    給我的第二批安非他命等語（93年偵字第1436號偵查卷(一)第
    235頁至第236頁偵訊筆錄）。「大約自去（92）年九月分開
    始，『滷肉』經常到我住處參觀環境，認為可以當作製造之
    場所，我先借地方（後方工寮）給『滷肉』製造安非他命當
    時我並未加入，期間經由『滷肉』的遊說，才於年底陸續出
    資加入，共同製造安非他命。」（見93年度偵字第1436號卷
    (一)第381頁反面）。
  (2)被查獲附表三編號1之含麻黃鹼成分原料是丙○○介紹『滷
    肉』向一個我不認識的人買的，他們先處理我再去載的，我
    在忠誠路附近的車上等，『滷肉』、丙○○及另外二個男的
    去吃飯，他們都離開了，『滷肉』才叫我和丙○○去載，是
    去一個平房載的，時間大約是93年農曆過年前，去士林附近
    靠近外雙溪的路上載的，丙○○叫伊載去給『滷肉』，該批
    原料是『滷肉』以每公斤45,000元託丙○○買的等語（詳見
    93年偵字第1436號偵查卷(一)第226頁至第228頁偵訊筆錄、同
    上偵查卷(二)第132頁至第133頁偵訊筆錄）。「（平溪鄉的器
    具上有許多你的指紋，如何解釋？）我有幫忙搬器材等，我
    等於是「魯肉」的副手，他有叫我戴手套，但我說這是我家
    何必戴手套。」、「（丙○○交料給你時，料的狀態為何？
    ）是粉狀的，被查到時也是粉狀的，「魯肉」是否有摻東西
    我不知道。」（見93年度偵字第1436號卷(一)第227頁正反面
    偵查筆錄）。
  (3)總共有拿了二次安非他命毒品給丙○○拿去給別人試用，第
    一次只有一點點，第二次的毒品在93年4月1日已經被警方扣
    案了等語（詳見原審94年3月8日審判筆錄、原審卷(二)130頁
    ）。被告乙○○於本院審理中供稱：「（你與「滷肉」製造
    安非他命成品，交予丙○○試用待試用後要販售給丙○○的
    過程為何？）因為「滷肉」製造出來的東西不行。那是因為
    丙○○有認識施用毒品的人，所以就想說給他試試，如果可
    以就請他拿去販售。」、「（你提供給丙○○測試的意思是
    否就是要販售給他？）不是，因為做出來的安非他命並非很
    成功，所以想說先請丙○○測試看是否可以，如果可以就要
    向外販售，並不是說測試完成後，要販賣給丙○○。」、「
    （測試的過程總共有幾次？）兩次。」、「（在哪裡測試？
    ）我是交給他，但測試地點我不知道。都是我主動與他聯絡
    ，問他測試的結果。他告訴我說東西不行，味道太嗆。」（
    見本院本審審判筆錄）。
  (4)依據本案共同被告乙○○於偵、審中之上開供述，其顯有在
    上開時、地與『滷肉』共同製造安非他命，且供證：被告丙○○除曾持乙○○、『滷肉』製造之安非他命給他人試用多
    次外，並曾受『滷肉』所託，幫忙購買供製造第二級毒品安
    非他命之原料麻黃鹼。
  (5)被告乙○○於原審審理時，一度雖翻異前詞，改稱：丙○○
    沒有提供製作安非他命之原料，起初也不知道製造安非他命
    的事情云云。惟此與被告丙○○於偵查中供述之情節相違（
    詳見下述(二)(3)理由）且與上開事證不符，顯係是後迴護被告
    丙○○之詞，不足採言。
  (二)證人即共犯被告丙○○於檢察官偵查及原審時證述：
  (1)附表一編號1之安非他命，是乙○○約3月29日到30日間拿到
    我家寄放的，他有叫我拿去給別人試試看可不可以。因為他
    還在試驗中，他做的黑不隆冬的，叫我拿去給人家試試看東
    西可不可以用。他叫我拿去給人家試的，因為他一直做不好
    。我拿去給人家試都是黑黑的，給3、4個人試過，約在92年
    底到93年初的事，他拿給我給別人試的都不行、乙○○第二
    次被查到的50公斤料（指附表三編號1之物品）是一個叫林
    威郎的人，是新竹人賣給乙○○的，每次都拿3到5克去試，
    不行的話就還回來換別的去試，有的是水，有的是乾的，都
    是乙○○提供的等語（詳見93年偵字第1436號偵查卷(一)第12
    5頁至第126頁、128頁偵訊筆錄、同上偵查卷(二)第159頁偵訊
    筆錄）。
  (2)乙○○之前有拿一部分給我拿給人家試，那個東西是在試的
    階段，看能不能用，他的東西都不能用，他叫我拿去給人家
    試一試，人家都說不行，是姓潘的自己在做，然後叫我拿去
    給人家試一試，我有幫他拿去給人家試。（問：為何要幫他
    拿給人家試？）他說以後錢的方面會幫我忙。工廠我沒有去
    過，但是他說他會做，他拿給我的時候，有跟我說還不能用
    ，要拿去給別人試一試，拿去試一試後，如果可以用的話，
    也可以賣。朋友第一次介紹我認識潘的時候，他就有帶安非
    他命來，他說有東西可以交給我拿去給別人試一試等語（詳
    見原審93年偵聲字第44號卷第8頁至第10頁訊問筆錄）。
  (3)依據本案被告丙○○上開供述，其顯坦承：其知悉被告乙○○在製造安非他命，並自92年年底至93年年初期間，多次自
    乙○○取得結晶安非他命或液態安非他命提供多人試用，也
    確有介紹林威郎出售附表三編號1之麻黃鹼原料予被告乙○○用來製造安非他命等情，且此部分所供述內容與共同被告
    乙○○上開證述之情節相符，堪信為真實。
  (三)證人即承辦偵查員甲○○94年3月2日於原審證述：93年4月1
    日我們跟監乙○○下來之後一路從平溪一直到臺北市，乙○○到了丙○○樓下，埋伏小組有聯繫說丙○○拿了一包東西
    上車上了右前座，我就請各小組執行攔查，我們抓到他以後
    ，現場有6、7個同仁請被告2人下車，我們出示搜索票，並
    到車上執行搜索，執行搜索後發現右前座丙○○所帶的1包
    東西是毒品安非他命，是在車子的右前座腳踏墊發現那包毒
    品，另外在丙○○身上有查到毒品海洛因（按此部分原審判
    決確定）等語。證人甲○○於本審審理中證稱：「當天是在
    台北市士林區抓到乙○○、丙○○二人，並查獲毒品在身。
    製造的地點是乙○○的住所，而且我們於逮捕之前所聲請的
    搜索票搜索地點也是乙○○平溪鄉的住所，所以我們原本就
    是要去現場搜索。我們將被告帶回局裡之後，剛開始也表現
    出抗拒的情形，後來大概因為證據充足之後，乙○○也知道
    我們有要去他的住所搜索。所以就表示說要帶我們前往製造
    毒品的處所，當時他說製造毒品的地點距離他住所要走一個
    多小時，所以我們還準備相當多的裝備要使用。到現場之後
    ，即看到還在運轉的機器，而被告也很配合我們的行動。」
    、「（製造毒品的工寮如果沒有我（指被告潘）帶路的話，
    你們是否可以找到？）依照局裡的辦案方式，應該可以找到
    ，但是可能沒有那麼快就找到。」（參見本院本審審判筆錄
    ）。
  (四)次按有事實足認被告或犯罪嫌疑人有最輕本刑為3年以上有
    期徒刑之罪嫌，並危害國家安全或社會秩序情節重大而有相
    當理由可信其通訊內容與本案有關，且不能或難以其他方法
    蒐集或調查證據者，在偵查中得由檢察官核發通訊監察書，
    通訊保障及監察法第5條第1項第1款、第2項定有明文。查製
    造第二級毒品安非他命案件，依毒品危害防制條例第4條第2
    項之規定，法定刑為無期徒刑、7年以上有期徒刑之重罪，
    並已危害社會秩序情節重大，警方對被告丙○○、乙○○進
    行電話監聽，監聽範圍包含0000000000（被告乙○○使用）
    、0000000000、0000000000（被告丙○○使用）等行動電話
    門號，既已報得檢察官同意核准為之，有卷附臺灣基隆地方
    法院檢察署檢察官核發之通訊監察書、電話對照表可稽，足
    見警方之該項電話監聽，於法並無不合。而偵查犯罪機關依
    法定程序監聽之錄音，法院本應依法踐行調查證據程序（勘
    驗監聽錄音帶內容），而依據監聽錄音製作之譯文，若僅為
    偵查犯罪機關單方面製作，然被告或訴訟關係人對其真實性
    並無爭執，法院自可採為認定犯罪事實之基礎。查被告二人
    曾以電話聯繫，有原審卷附監聽譯文、雙向通聯紀錄表可稽
    （部分內容業經臺灣基隆地方法院檢察署檢察官當庭播放勘
    驗錄音帶查明在卷），被告二人對上開譯文內容真實性亦未
    爭執（刑事訴訟法第159條之5參照），依前揭說明，自可採
    為認定犯罪之依據。茲摘錄與本案直接相關之重要內容如下
    （全部通話內容詳見卷內譯文）：
  １、93年3月21日19時59分02秒：
    丙○○撥打乙○○電話：乙○○詢問丙○○「太陽餅有青嗎
    ？」，丙○○表示在洗澡還沒試。
  ２、92年10月29日10時42分46秒：
    丙○○與友人「阿成」通話：丙○○表示是朋友誤期，但其
    知道他有在動，可能還沒作好；這一條其現賺幾10萬；他都
    先丟給其不用錢，他有說要拿12粒給其，他說東西都沒結晶
    。
  ３、92年10月31日17時56分45秒：
    丙○○與友人「老三」通話：丙○○表示硬的又沒消息；其
    實其也是三個老板之一，結果其沒出錢。
  ４、92年11月4日15時54分08秒：
    丙○○與友人「某男」通話：丙○○表示乙○○又十幾天沒
    消息，自己弄就好了，他（乙○○）丟給我10到12顆，至少
    零的用也有100塊，把錢凹下去又沒消息。
  ５、93年3月18日13時06分27秒：
    丙○○與友人（B）通話：丙○○表示要友人（B）至老仔那
    等，等會有人要來試東西。
  (五)內政部警政署刑事警察局93年 5月11日刑鑑字第0930073779
    號鑑驗通知書（93年偵字第1436號偵查卷(一)第363頁至第366
    頁）記載：
  １、送鑑證物編號一、二、三安非他命結晶成品：
   (1)編號一：檢出二級毒品甲基安非他命成分，實際毛重約5,6
     05公克，實際淨重約4,321公克，取1公克供鑑驗，餘約4,3
     20公克。
   (2)編號二：檢出二級毒品甲基安非他命成分，實際毛重約5,1
     45公克，實際淨重約4,772公克，取1公克供鑑驗，餘約4,7
     71公克。
   (3)編號三：檢出二級毒品甲基安非他命成分，實際毛重約8,0
   91公克，實際淨重約7,718公克，取1公克供鑑驗，餘約7,717
   公克。
   (4)抽樣編號一，測得甲基安非他命之純度約為98.3%。
  ２、送鑑編號八至十五安非他命液態半成品：
   (1)編號八：檢出二級毒品甲基安非他命成分，四級毒品先驅
     原料麻黃鹼成分，實際毛重約23,000公克，實際淨重約22,
     189公克，取3公克供鑑驗，餘約22,186公克。
   (2)編號九：檢出二級毒品甲基安非他命成分、四級毒品先驅
     原料麻黃鹼、甲基麻黃鹼成分，實際毛重約23,000公克，
     實際淨重約22,189公克，取 3公克供鑑驗，餘約22,186公
     克。
   (3)編號十：檢出二級毒品甲基安非他命成分、四級毒品先驅
     原料麻黃鹼、甲基麻黃鹼成分，實際毛重約23,000公克，
     實際淨重約22,189公克，取 3公克供鑑驗，餘約22,186公
     克。
   (4)編號十一：檢出二級毒品甲基安非他命成分、四級毒品先
     驅原料麻黃鹼、甲基麻黃鹼成分，實際毛重約23,000公克
     ，實際淨重約22,189公克，取 3公克供鑑驗，餘約22,186
     公克。
   (5)編號十二：檢出二級毒品甲基安非他命成分、四級毒品先
     驅原料麻黃鹼、甲基麻黃鹼成分，實際毛重約18,000公克
     ，實際淨重約17,189公克，取 3公克供鑑驗，餘約17,186
     公克；二級毒品甲基安非他命純度約為35.7%。
   (6)編號十三：檢出二級毒品甲基安非他命成分、四級毒品先
     驅原料麻黃鹼成分，實際毛重約23,000公克，實際淨重約
     21,496公克，取3公克供鑑驗，餘約21,493公克。
   (7)編號十四：檢出二級毒品甲基安非他命成分、四級毒品先
     驅原料麻黃鹼、甲基麻黃鹼成分，實際毛重約29,200公克
     ，實際淨重約27,296公克，取 3公克供鑑驗，餘約27,293
     公克。
   (8)編號十五：檢出二級毒品甲基安非他命成分、四級毒品先
     驅原料麻黃鹼成分，實際淨重約54,966公克，取 3公克供
     鑑驗，餘約54,963公克。
   (9)抽樣編號十二，測得甲基安非他命之純度約為35.7%。
  ３、編號四至七麻黃素原料：均檢出氯化麻黃鹼成分（可做為
      合成甲基安非他命之原料或中間產物）。
  ４、安非他命袋裝，經拆封檢視共11包結晶物，予以編號G1至
      G11：
   (1)實際總毛重2,788.32公克（含外包裝袋），實際總淨重2,7
     41.88公克，取0.22公克供鑑，總餘2,741.66公克。
   (2)編號G1至G11：經呈色結果均呈甲基安非他命陽性反應。
   (3)經抽樣編號G1、G2、G3三包以氣相層析質譜分析：均檢出
     二級毒品甲基安非他命成分。
   (4)經抽樣編號G1以核磁共振分析：檢出二級毒品甲基安非他
     命成分；隨機抽取編號G1測得甲基安非他命之純度約為百
     分之95.7%。
  ５、裝安非他命空盒2只，均以溶劑洗滌，取其洗滌液混合鑑
      驗，檢出二級毒品甲基安非他命成分。
  ６、水筒1只，以溶劑洗滌，取其洗滌液鑑驗，檢出二級毒品
      甲基安非他命成分。
  ７、測量杯 1只，以溶劑洗滌，取其洗滌液鑑驗，檢出微量氯
      化麻黃鹼成分（可做為合成甲基安非他命之原料或中間產
      物）。
  (六)內政部警政署刑事警察局93年6月25日刑鑑字第0930107596
    號鑑驗通知書（93年偵字第1436號偵查(二)第109頁）記載：
    送驗疑似麻黃鹼3大包，均檢出四級毒品先驅原料麻黃鹼成
    分，實際總毛重58,103公克，總淨重55,086公克，取3公克
    鑑驗，總餘55,083公克。
  (七)臺北縣平溪東勢村東勢格9號現場採證照片共計72幀（93偵
    字第1436號偵查卷(一)第32頁至第44頁、第300頁至第362頁）
    。
  (八)附表一編號1、5，附表二，附表三編號1至4之證物扣案可佐
    及扣案證物照片共35幀附卷可證。
  (九)按共同實施犯罪行為，在合同意思範圍內，相互利用他人之
    行為，以達其犯罪之目的，原不必每一階段均參與，祇須分
    擔犯罪行為之一部，即應對於全部所發生之結果共同負責。
    又共同正犯之意思聯絡，不限於事前有所協議，於行為當時
    ，基於相互之認識，以共同犯罪之意思參與者，亦無礙於共
    同正犯之成立。查被告乙○○雖辯稱其起初無製造安非他命
    之故意，只是擔任助手云云。然被告乙○○於92年底知悉『
    滷肉』有製造安非他命之技術，且『滷肉』於勘察乙○○提
    供之場所製造安非他命後，竟仍繼續提供上開場所給『滷肉
    』作為製造安非他命之場地，並在旁依指示協助、參與製毒
    ，並提供資金購買原料、器具、並幫忙載運原料，於取得安
    非他命成品後，又提供他人試用，並積極尋找買主、顯然與
    『滷肉』在合同之意思範圍內，相互利用他人之行為，以達
    其犯罪之目的，足認被告乙○○與『滷肉』間確實有犯意之
    聯絡及行為之分擔，其辯稱無共同製造毒品云云，自不足採
    信。次按所謂幫肋犯，係以幫助他人犯罪之意思，參與犯罪
    構成要件以外之行為，始足當之，若與正犯事先已有謀議，
    或負擔一部分犯罪行為，即屬共同正犯，而非幫助犯。查被
    告丙○○介紹「林威郎」者出售製造安非他命之原料麻黃鹼
    予被告及『滷肉』之事實，已據被告丙○○於偵查中供述及
    共犯被告乙○○證述明確，且被告丙○○知悉被告乙○○從
    事毒品安非他命製造，復多次自乙○○取得製造完成之安非
    他命，提供安非他命予他人試用，並代為尋找買主一事，亦
    據被告丙○○供述綦詳，並有上開行動電話通訊監察譯文附
    卷可參，又被告乙○○曾告知被告丙○○製成之安非他命賣
    出後將分予利益，亦如前述，被告丙○○既與被告乙○○有
    製造安非他命之謀議，其所參與者雖係構成要件以外之行為
    ，依前揭說明，亦屬共同正犯，故被告丙○○辯稱其與被告
    乙○○、『滷肉』間不具有製造毒品之犯意聯絡云云，亦不
    足採信。
  (十)被告乙○○雖另辯稱，其為警逮捕後是主動向警方供出製造
    安非他命之場所，並帶同警方至臺北縣平溪鄉東勢格 9號旁
    工寮起出毒品、製造器具等物，請求依自首規定減輕其刑云
    云。惟查：本案係承辦警員接獲線報，經過長達半年埋伏、
    跟監、監聽懷疑被告乙○○於臺北縣平溪鄉山區東勢村一處
    工寮製造毒品安非他命，並於93年 3月30日向法院聲請對告
    乙○○及上開平溪住處搜索，準備對被告乙○○執行搜索等
    情，業據證人即承辦員警甲○○於原審及本院本審中到庭證
    述明確，有原審法院93年度聲搜字第 373號搜索票影本、行
    動電話通聯譯文各一份附卷可參，足見被告乙○○之犯罪應
    屬已被發覺，上開行為非屬對於未經發覺之犯罪而自首，附
    此敘明。
  (十一)綜上所述，被告二人上開所辯，顯係飾卸之詞，均不足採信
    ，其等共同製造安非他命之事證明確，犯行均堪認定。辯護
    人辯以製造之安非他命品質不佳，為半成品，無流入市面之
    危險，尚屬未遂云云，自無足採。
二、關於事實三販賣第二級毒品與謝聰華部分：訊據被告丙○○
    矢口否認出售安非他命給謝聰華，辯稱是是拿安非他命給謝
    聰華試用云云。惟查：
（一）證人謝聰華於原審審理時到庭證稱：93年1月、3月在芝山
      捷運站有與丙○○碰面，但是沒有跟他買安非他命，因為
      他的東西品質不好，本來碰面是打算向他購買安非他命等
      語（見原審卷(二)第126、127頁）。另參之謝聰華之行動電
      話之監聽譯文記載被告丙○○與證人謝聰華於電話中談及
      「謝聰華向丙○○要兩個糖，硬的」、「謝聰華向丙○○
      要毒品，丙○○表示因為只進來一顆，其他的有人訂了，
      所以只能給他二個，價錢是二萬四千元」、「謝聰華表示
      友人說要東西到才能付錢，涂表示叫謝朋友過來拿，要謝
      給其四十八」、「丙○○向謝表示硬的現在有了，要謝與
      其朋友聯絡，再過來」等商議購買毒品安非他命之事宜，
      足證謝聰華曾以電話與被告丙○○聯繫購買毒品安非他命
      之事實，據此，堪信謝聰華上開證詞可以採信。
（二）按近來政府為杜絕毒品氾濫，對於查緝施用及販賣毒品工
      作，無不嚴加執行，販賣毒品罪又係重罪，設若無利可圖
      ，衡情一般持有毒品者，當無輕易將所持有安非他命轉讓
      他人，而甘冒於再次向他人購買時，而有被查獲移送法辦
      危險之理。且毒品安非他命，可任意分裝或增減其份量，
      而每次買賣價量，亦隨時隨雙方關係深淺、當時資力、需
      求程度及對行情認知等因素，機動的調整，因之販賣利得
      ，除經坦承犯行，或價量均臻明確外，委難察得實情。職
      是之故，縱未確切查得販賣賺取之利潤，但除別有事證，
      足認係轉讓、贈與，確未牟利外，尚難執此認非法販賣事
      證有所不足，致知過坦承者難辭重典，飾詞否認者反得逞
      僥倖，而失情理之平；本件被告丙○○雖否認有販賣毒品
      安非他命犯行，使本院無從確認被告丙○○販賣可得之利
      潤，惟被告與證人謝聰華既非至親或有特殊情誼，衡情被
      告當無甘冒刑罰制裁重典，而毫無利得。足證被告丙○○
      出售安非他命予證人謝聰華，顯有圖利意圖，應堪認定。
（三）至被告丙○○與謝聰華進行毒品交易雖因品質不佳而未成
      交，然其已約定見面交易，則被告丙○○應已著手販買毒
      品安非他命之行為而不遂，此部分之犯罪，亦足以認定。
      公訴意旨認此部分為販賣既遂，尚有未洽，合予敘明。
三、關於事實四販賣第二級毒品與楊錦宏部分：訊據被告乙○○
    亦矢口否認事實四之販賣第二級毒品安非他命之犯行，並辯
    稱：並未販賣安非他命予楊錦宏，在楊錦宏住處扣到的毒品
    安非他命，都不是伊交付的云云。惟查此部分有下列事證：
  (一)證人楊錦宏之證述：
  (1)於臺灣板橋地方法院檢察署檢察官偵查時證述：查扣的安非
    他命是乙○○拿給我的，我還沒有付他錢，我要先拿『安』
    去賣給別人，如果這些都有賣出去，我須給乙○○20萬元，
    時間是93年3月23日在我家三重市○路○街72巷10號3樓樓下
    ，乙○○拿給我三百多公克安非他命，用塑膠袋裝，拿給我
    的時候已經分裝好了，分成11袋，每袋重量不一等語（詳見
    板檢93年偵字第6955號偵查卷第27頁至第27頁背面、第47頁
    背面至第48頁）。
  (2)於臺灣板橋地方法院審理時供稱：扣案之 329公克安非他命
    是向乙○○買的，是約定以20萬至25萬元買的，是 3月份在
    三重市○○路72巷10號 3樓的住處，向乙○○買的，還沒有
    收錢，是20萬到25萬元等語（板院93年訴字第799號卷第141
    頁、第143頁）。
  (3)雖證人楊錦宏於原審94年3月2日審理時翻異前詞，改稱：我
    是跟他要，他給我，然後我再自己拿去賣，沒有金錢交易云
    云。經查，證人楊錦宏前後證詞不一，互相矛盾，且其於原
    審之證言與卷附行動電話監聽譯文內容明顯歧異，倘若證人
    楊錦宏確實未向被告乙○○販入毒品，當不會於法院審理時
    坦承犯行自認犯罪，足見其上開證言，核與事實相違，尚難
    採為有利被告乙○○之證據。
  (4)乙○○於93年3月23日與楊錦宏聯絡，在臺北縣三重市○路
    ○街72巷10號3樓楊錦宏住處樓下，楊錦宏向乙○○購買第
    二級毒品安非他命11包（4大包、7小包，總毛重332.77 公
    克，總淨重320.19公克，驗餘淨重320.04公克），價金20萬
    元，係楊錦宏備供日後賣出牟利之用，楊錦宏業經臺灣板橋
    地方法院93年9月30日93年度訴字第799號以販賣第二級毒品
    罪，判處有期徒刑7年6月確定，有該判決書之記載可憑。
  (二)物證：安非他命11包（總淨重320.04公克）。
  (三)內政部警政署刑事警察局93年 4月26日刑鑑字第0930077657
    號鑑驗通知書（見臺灣板橋地方法院93年訴字第 799號卷第
    101 頁）記載：送鑑證物經鑑驗結果經拆封檢視內有11包
    ，總毛重332.77公克（含外包裝袋重），純淨重320.19公克
    ，共取0.15公公克驗鑑，總餘320.04公克。經呈色試驗結
    果，均呈二級毒品甲基安非他命陽性反應。經隨機抽樣取編
    號1、2、3以氣相層析/質譜分析法鑑驗結果均檢出二級毒品
    甲基安非他命成分。經隨機抽取編號 1，以核磁共振分析
    法鑑驗結果，檢出二級毒品甲基安非他命成份，測得甲基安
    非他命之純度約為98%。
  (四)被告乙○○與楊錦宏常有關於毒品交易內容之談話，證人楊
    錦宏0000000000號行動電話監聽譯文：
  １、93年2月25日13時38分20秒，楊錦宏之女友（蓓蓓）以00-
      00000000撥打電話予楊錦宏：表示乙○○剛到其家中，楊
      錦宏即要求乙○○接電話，楊錦宏表示其在與人吃飯要再
      半小時才能回去；同日14時14分29秒楊錦宏撥打電話回家
      （00-000 00000號），楊錦宏尋問女友乙○○是否有帶東
      西來，並要接聽電話，楊錦宏向乙○○表示要乙○○將東
      西交給其女友蓓蓓。
  ２、93年 3月30日，17時16分06秒，乙○○以0000000000號撥
      打楊電話：乙○○向楊錦宏詢問上次 1公斤硬的多少，楊
      錦宏表示44、45；乙○○又向楊錦宏詢問一兩多少，楊錦
      宏表示23、24。楊錦宏向潘詢問上次溼的那個，有辦法弄
      到嗎，乙○○表示有，晚一點到三重再打給楊錦宏。
  (五)綜上所述，證人楊錦宏於偵查中已經指認明確，且有毒品安
    非他命扣案可證，再參酌證人楊錦宏與其女友，及楊錦宏與
    乙○○間之通話內容可知，乙○○確有販賣安非他命於楊錦
    宏之情事。被告乙○○之辯解顯不足採，此部分犯罪事實之
    事證明確。被告與楊錦宏即無對質之必要，附此敘明。
四、訊據被告乙○○矢口否認事實五之運輸第二級毒品安非他命
    之犯行，並辯稱：93年4月1日晚間在小客車上扣到的毒品安
    非他命是伊前幾天拿去丙○○住處寄放，目的是要丙○○拿
    去給他人試用，但是還沒有試就被抓到了云云。經查：
  (一)按毒品危害防制條例第4條第2項運輸第二級毒品罪，「不以
    國外輸入國內或國內輸出國外為限，其在國內運輸者亦屬之
    ；零星夾帶或短途持送得斟酌實際情形依持有煙毒罪論科」
    （司法院36年院解字第3541號解釋意旨參照）、「院解字第
    3541號解釋係指無運輸或販賣之意圖單純持有煙毒者而言，
    並非謂凡零星夾帶或短途持送煙毒者，不問其犯意如何概論
    以持有煙毒之罪」（司法院37年院解字第3853號解釋意旨參
    照）。又所謂「運輸」，係指本於運輸意思而搬運輸送而言
    ，倘其有此意圖者，一有搬運輸送之行為犯罪即已成立，並
    非以運抵目的地為完成犯罪之要件。而運輸毒品罪，並不以
    兩地間毒品直接搬運輸送移轉存置於特定地點為限，其以迂
    迴、輾轉方法，利用不相同之運輸工具、方法，將特定之毒
    品移轉運送至終極目的地者，其各階段之運送行為，均不失
    為「運輸」行為之一種。
  (二)查被告乙○○於93年3月30日上午駕駛小客車，自臺北縣平
    溪鄉東勢格9號將11包安非他命結晶成品運至臺北士林區○○○路104巷9弄9號3樓丙○○住處，又於93年4月1日晚間11
    時許10分許，駕駛上開小客車前往臺北市士林區○○○路10
    4巷9弄9號3樓前向丙○○取回上開11包安非他命，行經臺北
    市○○區○○路與忠義街口為警查獲之事實，已據證人即被
    告丙○○、甲○○於原審審理時證述明確，復有如附表一編
    號1所示之安非他命11包扣案可佐，且被告乙○○及證人即
    丙○○於原審審理時均一致供述，「被告乙○○是將上開毒
    品寄放丙○○幾天，由丙○○提供他人試用」、「因為安非
    他命品質不良，所以乙○○查獲當天開車去將毒品拿回來」
    等語，被告乙○○顯係單純為寄放毒品而為前揭運送行為。
    衡諸上開解釋意旨，其係基於轉運輸送之意思而為運送行為
    ，至為明確。故此部分犯行之事證已明，被告乙○○之犯行
    堪予認定。
五、訊據被告乙○○對事實七部分坦承不諱，並有在其上開租屋
    處扣得附表三編號1至4所示製造安非他命之原料、器具等物
    可證，而經查扣得如附表三編號1所示之白色粉末3大包，鑑
    驗結果為第四級毒品先驅原料「麻黃鹼」（驗餘總淨重55,0
    83公克），有內政部警政署刑事警察局93年6月25日刑鑑字
    第0930107596號鑑驗通知書附卷可參（見93年度偵字第1436
    號卷(二)第109頁）。被告乙○○此部分犯行，事證明確，可
    以認定。
六、按毒品危害防制條例所稱毒品，指具有成癮性、濫用性及對
    社會危害性之麻醉藥品與其製品及影響精神物質與其製品。
    毒品依其成癮性、濫用性及對社會危害性分為四級，其品項
    如下：「…第二級罌粟、古柯、大麻、安非他命、配西汀、
    潘他唑新及其相類製品…」，毒品危害防制條例第2條第1項
    、第2項第二款定有明文。又依毒品危害防制條例第二條附
    表二之規定所示，「安非他命」屬第十二項毒品，「甲基安
    非他命」則屬第八十九項毒品，均屬該條例第2條第2項第2
    款所稱之第二級毒品，是故將原不含甲基安非他命之原料經
    過加工等化學合成方式製造成含有「安非他命」或「甲基安
    非他命」之行為，均屬製造第二級毒品之行為。又按有關甲
    基安非他命製造過程大致可分為前段（鹵化反應步驟）、中
    段（氫化反應步驟）、後段（純化結晶步驟）等三個階段，
    其中所使用之重要化學原料、溶劑、器具及產物如下：「(
    一)前段（鹵化反應步驟）－鹽酸麻黃素（前段原料）經溶
    劑（如丙酮、乙醚等）浸溶後，再加亞硫醯二氯經攪拌器攪
    拌，再經溶洗過濾風乾後，可製成氯假麻黃素（為前段主要
    產物）。(二)中段（氫化反應步驟）－氯假麻黃素（中段原
    料）加入催化劑（如氯化鈀，俗稱鈀金及硫酸鋇等）與緩衝
    液（如醋酸鈉加醋酸等）後，置於氫氣壓力攪拌桶內，通入
    氫氣進行氫化反應，即可將氯假麻黃素轉化成甲基安非他命
    ，俟反應完成後再經側孔燒瓶過濾之，即可製得含有甲基安
    非他命毒品成分之滷水（即黑色水溶液，俗稱黑水或黑油，
    為中段主要產物）。(三)後段（純化結晶步驟）－甲基安非
    他命滷水（後段原料）經加熱設備熬煮，再加入食鹽後，置
    於冰櫃（或冷凍櫃）低溫冷凍，甲基安非他命結晶會漸漸生
    成，將生成之結晶物藉脫水機簡單予以脫水風乾，即可製得
    高純度甲基安非他命結晶。按「從『黑油』經過熬煮及結晶
    過程始能完成高純度之固態安非他命，以便於銷售，此段過
    程屬製造之行為。…蓋俗稱『黑油』之主要成分為甲基安非
    他命，雖尚不能直接使用，但靜置相當時間即可析出結晶，
    撈起後可立即吸用。」（最高法院89年度台上字第4695五號
    判決參照）；另最高法院92年度台上字第6983號判決更闡明
    ：「液體（即俗稱之『黑油』）實為少量上浮結晶、液體及
    下沉之固形體三者混合物。且該少量上浮之結晶即甲基安非
    他命成分。而液體則為甲基安非他命成分及可充作甲基安非
    他命原料之麻黃素、製造甲基安非他命之中間產物1.2-Dime
    thy1-3-pheny 1Aziridine，暨製造甲基安非他命之不純產
    物N-Formy1met hamphetamine、2-Prope─ny1benzene及Phe
    nmetrazine，與氯離子、鈉離子、鉀離子、鎂離子等成分。
    下沉之固形體則係氯化鈉結晶及玻璃碎片。是該液體中已有
    鹽酸安非他命之成分存在，而玻璃碎片用於促進鹽酸甲基安
    非他命結晶體之形成，粗鹽（氯化鈉）之作用在於增加液體
    之飽和度，加速結晶體之析出等情。…於製造過程中，液態
    安非他命無法供吸食使用，須自液態安非他命中析出固態安
    非他命後，才能供吸食之用，且液態安非他命放置於塑膠盆
    盤中，因液體持續蒸發，當然就可持續析出固態安非他命」
    。另毒品先驅原料「麻黃鹼（Ephedrine俗稱麻黃素）」為
    第四級毒品，亦為毒品危害防制條例列入管制。被告乙○○
    、丙○○如事實欄二所載之製造安非他命行為，係犯毒品危
    害防制條例第4條第2項之製造第二級毒品罪。被告丙○○指
    示被告乙○○自士林外雙溪方向之住宅載回第四級毒品麻黃
    鹼之行為，係犯毒品危害防制條例第4條第4項之運輸第四級
    毒品罪。其製造後持有第二級毒品之低度行為，為製造第二
    級毒品之高度行為所吸收，不另論罪。又被告乙○○持有專
    供製造毒品之附表二編號1及附表三編號2之大型攪拌器之目
    的在於製造第二級毒品安非他命，其等持有專供製造毒品器
    具之低度行為為製造第二級毒品之高度行為所吸收，不另論
    罪。被告乙○○與被告丙○○、『滷肉』之成年男子就事實
    二所示犯行有犯意聯絡及行為分擔，為共同正犯；被告丙○○就事實三部分，係犯毒品危害防制條例第4條第6項、第2
    項之販賣第二級毒品未遂罪，前後二次犯行，時間緊接，分
    別犯構成要件相同之罪，顯係基於概括犯意所為，為連續犯
    。被告乙○○如事實欄四所示之行為，係犯毒品危害防制條
    例第4條第2項之販賣第二級毒品罪，其持有第二級毒品之低
    度行為，為販賣第二級毒品之高度行為所吸收，不另論罪。
    被告乙○○如事實欄五所示之行為，係犯毒品危害防制條例
    第4條第2項之運輸第二級毒品罪，其持有第二級毒品之低度
    行為，為運輸第二級毒品之高度行為所吸收，不另論罪。被
    告乙○○自平溪鄉運輸安非他命至臺北市○○○路丙○○住
    處存放後，丙○○嗣取出而搭乘乙○○之座車，行至忠誠路
    、忠義街口為警查獲，則被告乙○○前後應係對同一批毒品
    之接續運輸行為，為單純一個運輸毒品罪。被告乙○○如事
    實欄七所示運輸如附表三編號1、2之第四級毒品麻黃鹼及攪
    拌機之行為，係犯毒品危害防制條例第4條第4項之運輸第四
    級毒品罪及同條第5項之運輸專供製造毒品之器具罪。其如
    事實二、七，共二次之運輸第四級毒品罪，時間緊接、犯同
    一罪名，顯係基於概括犯意，為連續犯，以上運輸第四級毒
    品罪及運輸專供製造毒品之器具罪為一行為所犯，應依刑法
    第55條之規定，從較重之運輸第四級毒品罪處斷。被告乙○○所犯之製造、販賣、運輸第二級毒品及運輸第四級毒品，
    四罪間有方法結果之牽連關係，應從一重之製造第二級毒品
    罪處斷；被告丙○○所犯製造第二級毒品罪、運輸第四級毒
    品罪、販賣第二級毒品未遂罪間，亦有方法結果之牽連關係
    ，應從一重之製造第二級毒品罪處斷。
七、刑事訴訟程序中，對於被告之行為，應受審判之對象（範圍
    ），乃指起訴書（或自訴狀）所記載之被告「犯罪事實」（
    包括與之有連續犯、想像競合犯、牽連犯等具同一案件關係
    之犯罪事實）而言；此項起訴事實亦為被告行使其防禦權之
    範圍。是以若起訴書犯罪事實欄內，對此項行為已予以記載
    ，即為法院應予審判之對象。至於起訴書引用之被告犯罪法
    條僅係公訴人主張被告觸犯何一罪名之意見，供法院審判之
    參攷；法院審判時於同一基本社會事實之範圍內，並不受起
    訴法條之拘束，仍得予以變更，故被告所犯法條並非起訴書
    絕對必要記載之事項。因之，縱起訴書未有記載其所犯法條
    ；但犯罪事實欄已有敘及者，仍屬業經起訴之犯罪事實，法
    院應予審判，而無刑事訴訟法第268條所稱「法院不得就未
    經起訴之犯罪審判」之問題（參見最高法院83年度台上字第
    204號判決），本案起訴書犯罪事實欄就被告上開運輸第四
    級毒品「麻黃鹼（Ephedrine俗稱麻黃素）」、運輸專供製
    造毒品之器具罪之事實，已予敘述，雖所犯法條欄未予論列
    ，然此不影響起訴之效力，附此敘明。
八、公訴意旨略以：被告乙○○於93年4月1日晚間，駕車前往臺
    北市士林區○○○路104巷9弄9號3樓前與被告丙○○見面商
    議，被告丙○○基於運輸第二級毒品安非他命之故意，將附
    表一編號1之安非他命攜帶外出，由乙○○駕駛EZ-8722號自
    小客車載丙○○上路，並將該批安非他命藏於自小客車右前
    座腳踏墊下，因認被告丙○○亦另涉犯毒品危害防制條例第
    四條第二項之運輸第二級毒品安非他命罪嫌云云。經查：
  (一)公訴人之認被告丙○○涉嫌此部分犯行，係以警方於93年4
    月1日晚間11時10分許在臺北市○○區○○街與忠義街口查
    獲被告乙○○駕車搭載被告丙○○，並於小客車內起出如附
    表一編號1所示之安非他命，為其主要論據。
  (二)被告丙○○否認有此部分犯行，並辯稱：扣案之安非他命是
    乙○○拿到我家寄放的，隔一、二天乙○○就來拿回去，伊
    並無運輸毒品之故意及行為等語。
  (三)查毒品危害防制條例第4條第2項運輸第二級毒品罪，所謂「
    運輸」，係指本於運輸意思而搬運輸送而言。經查證人即被
    告乙○○於原審法院94年3月8日審理時證稱：93年4月1日為
    警查獲之安非他命，是之前拿去寄放在丙○○那邊，讓丙○○拿給別人試用，但是因為東西（指安非他命）不行所以當
    天去拿回來，被告丙○○將安非他命拿上車，二人坐在車上
    講話，伊將車子移動到路邊找停車位，就被警察抓了等語。
    證人即承辦員警甲○○於原審94年3月2日審理時到庭證稱：
    當天乙○○駕車到了丙○○樓下，埋伏小組有聯繫說丙○○
    拿了一包東西上車，伊就請各小組執行攔查，出示搜索票並
    到車上執行搜索，執行搜索後發現車子的右前座腳踏墊上有
    一包安非他命，另外在丙○○身上有查到海洛因（按此部分
    原審判決確定），車內有二個人，乙○○坐在駕駛座，丙○○坐在右前座，攔查時乙○○駕駛的車子引擊是發動的，車
    子有離開丙○○家一段路，是要停車等語。證人乙○○、甲○○之上開證言互核相符，可見被告丙○○上開辯解，並非
    無據，自不得單憑被告丙○○乘坐被告乙○○駕駛之小客車
    同時為警查獲，即推斷被告丙○○有運輸毒品之故意，此外
    復查無其他積極證據足證被告丙○○涉犯運輸毒品安非他命
    之犯行，惟公訴人認被告丙○○此部分犯行與其他經起訴並
    判處罪刑之製造第二級毒品安非他命部分有牽連犯之裁判上
    一罪關係，故不另為無罪判決之諭知。
九、公訴意旨就事實七部分，認被告乙○○於93年5月6日自『滷
    肉』處將尚未經警方查獲之製毒器具及丙○○提供尚未用盡
    之原料麻黃鹼搬至桃園縣大溪鎮○○路○段32號，復承前犯
    意繼續製造安非他命，因認被告乙○○此部分亦涉犯毒品危
    害防制條例第4條第2項之製造第二級毒品罪嫌云云。惟查：
  (一)被告乙○○否認有此部分之製造犯行，辯稱伊確實有把附表
    編號1至4所示之東西搬到那邊，但是並不是要製造毒品安非
    他命等語。
  (二)經查扣得如附表三編號1所示之白色粉末3大包，鑑驗結果為
    第四級毒品先驅原料「麻黃鹼」（驗餘總淨重55,083公克）
    ，並未檢驗出有安非他命成份，有內政部警政署刑事警察局
    93年6月25日刑鑑字第0930107596號鑑驗通知書附卷可參（
    見93年度偵字第1436號卷(二)第109頁）。
  (三)又被告乙○○於93年5月13日在上址租處為警查獲時，現場
    僅查扣如附表三編號1至4所示之原料、器具等物，並未發現
    有製成之安非他命成品或半成品之事實，有內政部警政署刑
    事警察局搜索扣押筆錄及照片4張附卷足證。
  (四)公訴人徒以現場查扣上開原料、器具為唯一之證據，即推論
    被告乙○○有繼續製造毒品安非他命之犯行，此部分舉證尚
    有不足。此外，復查無其他積極證據足資認定被告乙○○此
    部分製造第二級毒品犯行，惟公訴意旨認此部分與前開有罪
    之製造第二級毒品部分有連續犯之裁判上一罪關係，爰不另
    為無罪之諭知。
十、原審就被告乙○○、丙○○共同製造第二級毒品部分論罪科
    刑，固非無見。惟查:
  (一)本件被告等所製造之安非他命，除附表一編號1、附表二編
    號13、14部分外，並有已販賣予楊錦宏部分，及由丙○○持
    有欲販賣謝聰華部分，原判決認渠等僅製造完成如附表一編
    號1、附表二編號13、14部分（原判決正本事實欄第二項末
    二行），核與事實不符。
  (二)被告乙○○販賣予楊錦宏而被查獲之毒品，雖已為楊錦宏所
    有，然既屬本件被告所共同製造，且經查獲亦應依毒品危害
    防制條例第18條第1項前段規定，不問屬犯人所有與否，宣
    告沒收銷燬之。原判決未予宣告沒收，亦欠妥適。
  (三)被告丙○○意圖營利與謝聰華商談買賣毒品，雖未成交，然
    既已著手於販賣行為，應論以販賣未遂，原判決認此部分尚
    未著手，而不予論罪，亦有未合。
  (四)查麻黃鹼為毒品危害防制條例第二條所列第四級毒品，該條
    例第4條第5項對運輸第四級毒品定有處罰之明文。又該條例
    第4條第5項對運輸專供製造毒品之器具，亦明定其刑罰，原
    判決對被告所犯上開二罪部分，恝置未論，亦有違誤。
  (五)被告乙○○就如事實欄五之運輸第二級毒品犯行，應屬一接
    續之運輸行為，原判決認係二行為，而依連續犯論處，亦欠
    妥適。
  被告乙○○上訴意旨，稱是受『滷肉』之成年男子所騙，僅是
  打雜幫助製造，伊應有自首減刑之適用，且原審量刑過重云云
  ；另丙○○上訴意旨，稱伊僅負責在測試成品若可以才要決定
  購買，而否認參與製造之犯罪；雖均無足採，惟原判決關於被
  告乙○○、丙○○共同製造第二級毒品部分既有如上之違誤，
  自應由本院將原判決關於共同製造第二級毒品罪及被告乙○○
  定執行刑部分撤銷改判。爰審酌被告乙○○自民國60年起即有
  竊盜、詐欺、偽造有價證券、偽造文書等前科，84年間因懲治
  盜匪條例案件經法院判處有期徒刑7年6月確定；又因違反麻醉
  藥品管理條例及偽造文書等案件，經法院分別判處有期徒刑5
  年6月、6月及3月確定，經本院以88年度聲字第632號裁定定應
  執行刑為有期徒刑5年10月確定，以上接續執行，於民國91年1
  月8日假釋付保護管束出監（保護管束期滿日為97年11月8日）
  。被告丙○○自66年起即有違反肅清煙毒條例之施用前科多次
  ，亦有販賣毒品海洛因前科，經法院判刑確定，嗣經法院裁定
  定應執行刑為有期徒刑11年10月確定；又因違反麻醉藥品管理
  條例案件，經法院判處有期徒刑4月，如易科罰金，以300元折
  算壹日確定，上開三罪接續執行，於92年1月9日假釋付保護管
  束出監（保護管束期滿日為98年9月23日）；均有本院被告前
  案紀錄表可稽，二人素行並非良好，乙○○為國小學歷，丙○○為國中學歷，經二人於警訊供明，被告二人為圖私利，率而
  參與著手製造毒品甲基安非他命，丙○○並擔任試用及行銷工
  作，倘若成品大量流入市面，對於國人身心健康及社會治安危
  害甚鉅，殊不可取，而被告二人於行為後猶未見坦承錯誤，以
  及犯罪之手段、製造數量、個人參與角色分配等一切情狀，分
  別量處如主文第二項、第三項所示之刑，併科罰金部分，並諭
  知易服勞役之折算標準。扣案如附表一編號1、附表二編號13
  、14所示之第二級毒品甲基安非他命，及附表二編號1、附表
  三編號2所示之大型攪拌器，及已販賣予楊錦宏為警查獲之安
  非他命11包（4大包、7小包，總驗餘淨重320.04公克），係屬
  查獲之毒品、專供製造毒品之器具，不問屬於犯人與否，均依
  毒品危害防制條例第18條第1項前段之規定，沒收銷燬之。外
  包裝11個、如附表二編號15、附表三編號1所示之第四級毒品
  先驅原料氯化麻黃鹼、麻黃鹼，為製造甲基安非他命所需之原
  料，依毒品危害防制條例第19條第1項宣告沒收之。如附表一
  編號5、附表二編號2至12、16至21、附表三編號3、4所示物品
  ，均係被告與「滷肉」所共有，且係供製造第二級毒品所用之
  物，業據被告乙○○、丙○○供明在卷，依毒品危害防制條例
  第19條第1項前段之規定，併予宣告沒收。如附表一編號2所示
  之毒品海洛因，雖係被告丙○○持有之違禁物，然與本件犯罪
  事實無關，自無從宣告沒收。附表一編號3、4所示之現金，雖
  係被告乙○○、丙○○所有，惟該等物品並非本件製造、販賣
  安非他命所用之物或所得之財物，業據被告乙○○、丙○○陳
  述在卷，且查無證據證明係本件製造、販賣毒品所用之資金，
  又被告乙○○運輸毒品所使用之車號EZ-8722號小客車，非被
  告乙○○所有，而係案外人葉秀月所有，有公路監理電子甲門
  車號查詢汽車車籍資料一份可證，因毒品危害防制條例第19條
  第3項未有「不問屬於犯人與否，沒收之」之規定，故仍以屬
  於犯人所有者為限，始得沒收，（參見最高法院93年度台上字
  第2751號判決），是本院不予宣告沒收。
據上論斷，應依刑事訴訟法第369條第1項前段、第364條、第299
條第1項前段，毒品危害防制條例第4條第2項、第4項、第5項、
第6項、第18條第1項前段、第19條第1項，刑法第11條、第28條
、第56條、第55條、第42條第3項，判決如主文。
本案經檢察官許仲瑩到庭執行職務。
中    華    民    國    95    年    6     月    7     日
                  刑事第六庭  審判長法  官  林  堭  儀
                                    法  官  蔡  聰  明
                                    法  官  王  炳  梁
以上正本證明與原本無異。
如不服本判決，應於收受送達後十日內向本院提出上訴書狀，其
未敘述上訴之理由者並得於提起上訴後十日內向本院補提理由書
（均須按他造當事人之人數附繕本）。
                                    書記官  潘  大  鵬
中    華    民    國    95    年    6     月    8     日
附表一：
┌──────────────────────────┐
│查扣地點：台北市○○區○○路、忠義街口車號          │
│          ＥＺ─8722號自用小客車上                  │
├──┬─────────┬──┬───┬──────┤
│編號│ 名      稱       │單位│ 數量 │   備註     │
├──┼─────────┼──┼───┼──────┤
│ 1  │安非他命          │ 包 │  11  │鑑驗編號G1至│
│    │                  │    │      │G11，總毛重2│
│    │                  │    │      │788.32公克，│
│    │                  │    │      │實際總淨重為│
│    │                  │    │      │2741.88公克 │
│    │                  │    │      │，取0.22公克│
│    │                  │    │      │供鑑驗用罄，│
│    │                  │    │      │剩餘總淨重27│
│    │                  │    │      │41.66公克。 │
├──┼─────────┼──┼───┼──────┤
│ 2  │海洛因            │ 包 │  2   │合計總淨重52│
│    │                  │    │      │.68 公克。涂│
│    │                  │    │      │啟仁所有業經│
│    │                  │    │      │原審判決不受│
│    │                  │    │      │理確定，應由│
│    │                  │    │      │檢察官另行處│
│    │                  │    │      │理之。      │
├──┼─────────┼──┼───┼──────┤
│ 3  │現金              │新台│50萬元│丙○○所有，│
│    │                  │幣  │      │與犯罪無關  │
├──┼─────────┼──┼───┼──────┤
│ 4  │現金              │同上│250萬 │乙○○所有，│
│    │                  │    │元    │與犯罪無關  │
├──┼─────────┼──┼───┼──────┤
│ 5  │行動電話（含SIM卡 │ 具 │ 2    │丙○○所有  │
│    │）（摩托羅拉：    │    │      │            │
│    │000000000│    │      │            │
│    │８）              │    │      │            │
│    │（ＰＡＮＡＳＯＮＩ│    │      │            │
│    │Ｃ：              │    │      │            │
│    │000000000│    │      │            │
│    │７）              │    │      │            │
└──┴─────────┴──┴───┴──────┘
附表二：
┌──────────────────────────┐
│查扣地點：台北縣平溪鄉東勢村東勢格九號之            │
├──┬──────────┬───┬────────┤
│編號│品名                │數 量 │ 備       註    │
├──┼──────────┼───┼────────┤
│ 1  │製造安非他命攪拌機  │一  組│                │
├──┼──────────┼───┼────────┤
│ 2  │氫氣鋼瓶            │一  支│                │
├──┼──────────┼───┼────────┤
│ 3  │煮開水大鍋盆        │二  只│                │
├──┼──────────┼───┼────────┤
│ 4  │磅秤                │一  組│                │
├──┼──────────┼───┼────────┤
│ 5  │過濾漏斗            │一  支│                │
├──┼──────────┼───┼────────┤
│ 6  │Ａｃｅｔｉｃ  Ａｃｉ│一  瓶│                │
│    │ｄ（醋酸空瓶）      │      │                │
├──┼──────────┼───┼────────┤
│ 7  │Ｓｏｄｉｕｍ  Ａｃｅ│二  瓶│                │
│    │ｔａｔａ  ｃｒｙｓｔ│      │                │
│    │（醋酸結晶空瓶）    │      │                │
├──┼──────────┼───┼────────┤
│ 8  │安非他命分裝袋（＃１│二  只│                │
│    │０  １００ｐｃｓ）  │      │                │
├──┼──────────┼───┼────────┤
│ 9  │安非他命分裝袋（＃９│二  只│                │
│    │１００ｐｃｓ）      │      │                │
├──┼──────────┼───┼────────┤
│10  │安非他命分裝袋（＃８│一  只│                │
│    │１００ｐｃｓ）      │      │                │
├──┼──────────┼───┼────────┤
│11  │安非他命分裝小磅秤  │一  組│                │
├──┼──────────┼───┼────────┤
│12  │麻黃素分裝小鏟具    │一  組│                │
├──┼──────────┼───┼────────┤
│13  │安非他命結晶成品    │三  包│鑑驗編號1.2.3   │
│    │                    │      │編號1毛重5605公 │
│    │                    │      │克，淨重4321公克│
│    │                    │      │編號2毛重5145公 │
│    │                    │      │克，淨重4772公克│
│    │                    │      │編號3毛重8091公 │
│    │                    │      │克，淨重7718公克│
│    │                    │      │。              │
├──┼──────────┼───┼────────┤
│14  │安非他命液態成品    │八  桶│鑑驗標號8至15， │
│    │                    │      │編號8至11，每桶 │
│    │                    │      │淨重約22189公克 │
│    │                    │      │編號12，淨重約  │
│    │                    │      │17189公克，編號 │
│    │                    │      │13，淨重約21496 │
│    │                    │      │公克，編號14，  │
│    │                    │      │淨重約27296公克 │
│    │                    │      │編號15，淨重約  │
│    │                    │      │54966公克。     │
├──┼──────────┼───┼────────┤
│15  │氯化麻黃鹼          │四  盒│鑑驗編號4至7    │
│    │                    │      │編號4實際淨重約 │
│    │                    │      │7723公克。      │
│    │                    │      │編號5實際淨重約 │
│    │                    │      │4583公克。      │
│    │                    │      │編號6實際淨重約 │
│    │                    │      │4744公克。      │
│    │                    │      │編號7實際淨重約 │
│    │                    │      │5009公克。      │
├──┼──────────┼───┼────────┤
│16  │紅色盒子            │四  個│                │
├──┼──────────┼───┼────────┤
│17  │礦泉水空瓶          │四  個│                │
├──┼──────────┼───┼────────┤
│18  │手套                │五  雙│                │
├──┼──────────┼───┼────────┤
│19  │活性炭外包裝透明    │二  個│                │
│    │塑膠                │      │                │
├──┼──────────┼───┼────────┤
│20  │報紙                │一  張│                │
├──┼──────────┼───┼────────┤
│21  │濾紙盒              │三  盒│                │
└──┴──────────┴───┴────────┘
附表三：
┌──────────────────────────┐
│查扣地點：桃園縣大溪鎮○○路○段三十二號            │
├──┬──────────┬────┬───────┤
│編號│名          稱      │數    量│  備    註    │
├──┼──────────┼────┼───────┤
│一  │ 麻黃鹼             │三    包│合計總淨重    │
│    │                    │        │55086公克。   │
├──┼──────────┼────┼───────┤
│二  │製造安非他命攪拌機  │一    組│              │
├──┼──────────┼────┼───────┤
│三  │玻璃容器            │二    個│              │
├──┼──────────┼────┼───────┤
│四  │玻璃漏斗            │二    個│              │
└──┴──────────┴────┴───────┘
附錄本案論罪科刑法條全文：
毒品危害防制條例第2條：
本條例所稱毒品，指具有成癮性、濫用性及對社會危害性之麻醉
藥品與其製品及影響精神物質與其製品。
毒品依其成癮性、濫用性及對社會危害性分為四級，其品項如下
：
一  第一級  海洛因、嗎啡、鴉片、古柯鹼及其相類製品 (如附
表一) 。
二  第二級  罌粟、古柯、大麻、安非他命、配西汀、潘他唑新
及其相類
    製品 (如附表二) 。
三  第三級  西可巴比妥、異戊巴比妥、納洛芬及其相類製品 (
如附表三
    ) 。
四  第四級  二丙烯基巴比妥、阿普唑他及其相類製品 (如附表
四) 。
前項毒品之分級及品項，由法務部會同行政院衛生署組成審議委
員會，每三個月定期檢討，報由行政院公告調整、增減之。
醫藥及科學上需用之麻醉藥品與其製品及影響精神物質與其製品
之管理，另以法律定之。
修正「毒品先驅原料」部分品項：
 毒品先驅原料（除特別規定外，皆包括其異構物 Isomers、酯
類 Esters 、醚類 Ethers 、及鹽類 Salts  並不含其製劑)
 1 麻黃  （Ephedrine)
 2 麥角新（Ergometrine、Ergonovine)
33 麥角胺  （Ergotamine)
 4 麥角酸（Lysergic acid)
 5 甲基麻黃  （Methylephedrine)
 6 去甲麻黃（新麻黃)   (Phenylpropanolamine、Norephedrine
 7 假麻黃  （Pseudoephedrine)
毒品危害防制條例第4條：
製造、運輸、販賣第一級毒品者，處死刑或無期徒刑；處無期徒
刑者，得併科新臺幣1千萬元以下罰金。
製造、運輸、販賣第二級毒品者，處無期徒刑或7年以上有期徒
刑，得併科新臺幣7百萬元以下罰金。
製造、運輸、販賣第三級毒品者，處5年以上有期徒刑，得併科
新臺幣5百萬元以下罰金。
製造、運輸、販賣第四級毒品者，處3年以上10年以下有期徒刑
，得併科新臺幣3百萬元以下罰金。
製造、運輸、販賣專供製造或施用毒品之器具者，處1年以上7
年以下有期徒刑，得併科新臺幣1百萬元以下罰金。
前5項之未遂犯罰之。
毒品危害防制條例第18條第1項：
查獲之第一、二級毒品及專供製造或施用第一、二級毒品之器具
，不問屬於犯人與否，均沒收銷燬之；查獲之第三、四級毒品及
製造或施用毒品之器具，無正當理由而擅自持有者，均沒入銷燬
之。但合於醫藥、研究或訓練之用者，得不予銷燬。
毒品危害防制條例第19條：
犯第4條至第9條、第12條、第13條或第14條第1項、第2項之罪者
，其供犯罪所用或因犯罪所得之財物，均沒收之，如全部或一部
不能沒收時，追徵其價額或以其財產抵償之。
為保全前項價額之追徵或以財產抵償，得於必要範圍內扣押其財
產。
犯第4條之罪所使用之水、陸、空交通工具沒收之。


司法院資訊處製作；財團法人民間司法改革基金會備份。
